【裁判字號】    97,訴,679
【裁判日期】    980731
【裁判案由】    拆屋還地
【裁判全文】
臺灣嘉義地方法院民事判決               97年度訴字第679號
原      告  乙○○
訴訟代理人  嚴庚辰律師
            林宜穎律師
            林琦勝律師
複 代理 人  嚴沛晴
被      告  甲○○
上列當事人間拆屋還地事件，本院於民國98年7月20日言詞辯論
終結，判決如下：
    主  文
被告應將坐落嘉義縣中埔鄉○○段二二九地號土地如附圖所示編
號A建物面積零點零三一五二一公頃拆除、編號B建物面積零點零
零七二五八公頃拆除、編號C鐵造網式苗圃面積零點一一八零九
二公頃拆除、編號D鐵線造苗圃面積零點一四零八五四公頃拆除
、編號E建物面積零點零二一七四零公頃拆除、編號F鐵造網式苗
圃面積零點零二六七二五公頃拆除、編號G鐵線造苗圃面積零點
零四一六五二公頃拆除、編號H鐵線造苗圃面積零點零二七零二
四公頃拆除、編號I建物面積零點零二三二九三公頃拆除、編號J
鐵造苗圃面積零點一八六六五八公頃拆除、編號K建物面積零點
零零七二零六公頃拆除，將土地返還原告及其他共有人。
訴訟費用由被告負擔。
本判決於原告以新臺幣玖佰陸拾伍萬元供擔保後，得假執行。
    事實及理由
壹、程序方面：
一、按「原告於判決確定前，得撤回訴之全部或一部。但被告已
    為本案之言詞辯論者，應得其同意。訴之撤回應以書狀為之
    。但於期日，得以言詞向法院或受命法官為之。以言詞所為
    訴之撤回，應記載於筆錄，如他造不在場，應將筆錄送達。
    訴之撤回，被告於期日到場，未為同意與否之表示者，自該
    期日起；其未於期日到場或係以書狀撤回者，自前項筆錄或
    撤回書狀送達之日起，十日內未提出異議者，視為同意撤回
    。民事訴訟法第262條分別定有明文。經查，本件被告原為
    甲○○、林呂素娀及丙○○，被告林呂素娀部分，已於民國
    98年6月24日言詞辯論期日與原告達成和解；被告丙○○部
    分，亦經原告於前開期日撤回對其起訴，惟被告丙○○未曾
    於言詞辯論期日到庭，故原告此部分之撤回應生合法撤回之
    效力。
二、不變更訴訟標的，而補充或更正事實上或法律上之陳述者，
    非為訴之變更或追加，民事訴訟法第256條定有明文。本件
    原告起訴聲明原為：「一、被告應將建築在座落嘉義縣中埔
    鄉○○段229地號土地上建物拆除（實際面積以地政機關實
    測為準），並將土地交還原告及其他共有人全體。」，嗣於
    98年7月20日言詞辯論其日更正聲明為「一、被告應將建築
    坐落在嘉義縣中埔鄉○○段229號土地依嘉義縣水上鄉地政
    事務所98年5月12日複丈成果圖上所標示之代號A面積0.0315
    21公頃鐵造房屋2棟（如後附照片標號A-1及A-2所示）拆除
    、代號B面積0.007258公頃鐵造儲放室1棟（如後附照片標號
    B-1所示）拆除、代號C面積0.118092公頃鐵造苗圃拆除（如
    後附照片標號C-1及C-2所示）、代號D面積0.140854公頃鐵
    線造苗圃拆除（如後附照片標號D-1所示）、代號E面積0.02
    1740公頃鐵造儲放室1棟拆除（如後附照片標號E-1及E-2所
    示）、代號F面積0.026725公頃鐵造網式苗圃拆除（如後附
    照片標號F-1所示）、代號G面積0.041652公頃鐵線造苗圃拆
    除（如後附照片標號G-1所示）、代號H面積0.027024公頃鐵
    架造苗圃拆除（如後附照片標號H-1所示）、代號I面積0.02
    3293公頃鐵造辦公室1棟拆除（如後附照片標號I-1所示）、
    代號J面積0.186658公頃鐵造苗圃拆除（如後附照片標號J-1
    所示）、代號K面積0.007206公頃鐵造儲放室拆除，將土地
    返還原告及全體共有人。」係更正事實上之陳述，非為訴之
    變更或追加。
三、本件被告經合法通知，未於言詞辯論期日到場，核無民事訴
    訟法第386條各款所列情形，爰依原告之聲請，由其一造辯
    論而為判決。
貳、實體方面：
一、原告起訴主張：
  (一)緣原告與訴外人林清良、林清裕、林謙益、王焜玄共有坐落
    嘉義縣中埔鄉○○段229地號土地（下稱系爭土地）。經查
    ，被告未經原告或其他共有人之同意，亦無其他正當權源，
    擅自占用系爭土地並加蓋建物以供自用，乃無權占有，期間
    業經原告及其他共有人催討返還該地，惟被告均置之不理。
  (二)被告無權占有原告及其他共有人所有之系爭土地，原告自得
    請求被告拆屋還地，並依民法第821條之規定，請求被告交
    還土地與原告及其他共有人全體。並聲明：1.被告應將建築
    坐落在嘉義縣中埔鄉○○段229號土地依嘉義縣水上鄉地政
    事務所98年5月12日複丈成果圖上所標示之代號A面積0.0315
     21公頃鐵造房屋2棟（如後附照片標號A-1及A-2所示）拆除
    、代號B面積0.007258公頃鐵造儲放室1棟（如後附照片標號
    B-1所示）拆除、代號C面積0.118092公頃鐵造苗圃拆除（如
    後附照片標號C-1及C-2所示）、代號D面積0.140854公頃鐵
    線造苗圃拆除（如後附照片標號D-1所示）、代號E面積0.02
    1740公頃鐵造儲放室1棟拆除（如後附照片標號E-1及E-2所
    示）、代號F面積0.026725公頃鐵造網式苗圃拆除（如後附
    照片標號F-1所示）、代號G面積0.041652公頃鐵線造苗圃拆
    除（如後附照片標號G-1所示）、代號H面積0.027024公頃鐵
    架造苗圃拆除（如後附照片標號H-1所示）、代號I面積0.02
    3293公頃鐵造辦公室1棟拆除（如後附照片標號I-1所示）、
    代號J面積0.186658公頃鐵造苗圃拆除（如後附照片標號J-1
    所示）、代號K面積0.007206公頃鐵造儲放室拆除，將土地
    返還原告及全體共有人。2.原告願供擔保請准宣告假執行。
二、被告未於言詞辯論期日到場，亦未提出準備書狀作何聲明或
    陳述。
三、原告主張系爭土地係伊與林清良、林清裕、林謙益、王焜玄
    共有，被告於系爭土地上搭建建物、苗圃，無權占用系爭土
    地面積6320.23平方公尺等事實，業據原告提出系爭土地登
    記謄本、照片18張為證，且經本院會同嘉義縣水上地政事務
    所測量人員到場勘測無訛，製有勘驗筆錄、附圖各1份在卷
    可稽，被告對於原告主張前揭事實，已於相當時期受合法之
    通知，而於言詞辯論期日不到場，亦未提出準備書狀爭執，
    依民事訴訟法第280條第3項、第1項之規定，視同自認，是
    原告主張前揭事實，堪信為真正。從而，原告依民法第767
    條物上請求權之法律關係，請求被告拆除建物、苗圃，並返
    還土地，為有理由，應予准許。
四、原告陳明願供擔保聲請宣告假執行，核無不合，爰酌定相當
    之擔保金額宣告之。
五、據上論結：原告之訴為有理由，依民事訴訟法第385條第1項
    前段、第390條第2項、第78條，判決如主文。
中    華    民    國    98    年    7     月    31    日
                  民事第一庭法  官  張鶴齡
以上正本係照原本作成
如對本判決上訴須於判決送達後20日內向本院提出上訴狀
中    華    民    國    98    年    7     月    31    日
                            書記官  王博昭


司法院資訊處製作；財團法人民間司法改革基金會備份。
